臺灣高雄地方法院刑事判決　　　　　　　94年度訴字第1556號
公　訴　人　臺灣高雄地方法院檢察署檢察官
被　　　告　乙○○　男　20歲.
上列被告因違反毒品危害防制條例案件，經檢察官提起公訴（93
年度偵字第 25161號），本院合議庭裁定由受命法官獨任進行簡
式審判程序，茲判決如下：
    主  文
乙○○連續施用第一級毒品，處有期徒刑捌月，扣案之第一級毒
品海洛因壹包（淨重零點零伍公克，空包裝重零點壹捌公克）、
注射針筒支、夾鏈袋壹個、玻璃吸食器壹個、吸管製鏟子貳支
上殘留微量之海洛因，均沒收銷燬之，前揭注射針筒支、夾鏈
袋壹個、玻璃吸食器壹個、吸管製鏟子貳支及無殘留毒品反應之
注射針筒壹支、夾鏈袋陸個、止血帶壹條均沒收；又連續施用第
二級毒品，處有期徒刑伍月，扣案之前揭玻璃吸食器壹個、吸管
製鏟子貳支上殘留微量之甲基安非他命，均沒收銷燬之，前揭玻
璃吸食器壹個、吸管製鏟子貳支、無殘留毒品反應之夾鏈袋陸個
，均沒收。應執行有期徒刑壹年，扣案之第一級毒品海洛因壹包
（淨重零點零伍公克，空包裝重零點壹捌公克）、注射針筒支
及夾鏈袋壹個上殘留微量之海洛因、玻璃吸食器壹個及吸管製鏟
子貳支上殘留微量之海洛因及甲基安非他命，均沒收銷燬之，前
揭注射針筒支、夾鏈袋壹個、玻璃吸食器壹個、吸管製鏟子貳
支及無殘留毒品反應之注射針筒壹支、夾鏈袋陸個、止血帶壹條
均沒收。
    事  實
一、乙○○曾於民國92年間因施用毒品案件，經本院以92年度毒
    聲字第2006號裁定送勒戒處所觀察、勒戒後，認無繼續施用
    毒品之傾向，於92年4月21日觀察勒戒執行完畢釋放，且經
    臺灣高雄地方法院檢察署檢察官以92年度毒偵字第2060號為
    不起訴處分確定。詎其不知悔改，明知海洛因及甲基安非他
    命業經公告為毒品危害防制條例第2條第2項所列管之第1、2
    級毒品，不得非法持有、施用，復基於施用第 1級毒品海洛
    因、第 2級毒品甲基安非他命之概括犯意，於前揭觀察勒戒
    執行完畢釋放後5年內，(一)自92年9月初某日起迄93年12月14
    日凌晨零時回溯24小時（不含公權力拘束時間）內之某時止
    ，在其位於高雄縣鳳山市○○○路192巷101弄39號住處內，
    以止血帶綁住手臂，將海洛因摻水以注射針筒注射入體內，
    平均每半月施用1次，連續施用第1級毒品海洛因多次；(二)自
    92年10月上旬某日起迄93年12月14日凌晨零時回溯24小時（
    不含公權力拘束時間）內之某時止，在其位於高雄縣鳳山市
    ○○○路192巷101弄39號住處內，將甲基安非他命以玻璃球
    吸食器隔熱燒烤吸食煙霧之方式，平均每週 1次，連續施用
    第2級毒品甲基安非他命多次。嗣於93年12月13日晚上7時40
    分，在高雄縣鳳山市○○○路鳳西國中旁，因其另涉犯搶奪
    案件而為警逮捕，並經其同意至其上揭住處搜索而查獲，並
    扣得第1級毒品海洛因1包（淨重0.05公克，空包裝重0.18
    公克）、殘留微量海洛因之注射針筒3支及夾鏈袋1個、
    殘留微量海洛因及甲基安非他命之玻璃吸食器 1個及吸管製
    鏟子2支、無殘留毒品反應之注射針筒1支、夾鏈袋 1包
    （含殘留微量海洛因夾鏈袋1個、無殘留毒品反應之夾鏈袋6
    個）、止血帶 1條，且於93年12月14日凌晨零時採尿送驗
    後，始知上情。
二、案經高雄縣警察局鳳山分局報請臺灣高雄地方法院檢察署檢
    察官偵查起訴。
    理  由
一、本案被告乙○○所犯係死刑、無期徒刑、最輕本刑為 3年以
    上有期徒刑以外之罪，其於準備程序就前揭被訴事實為有罪
    之陳述，經受命法官告知簡式審判程序之旨，並聽取其與公
    訴人之意見後，本院認無不得或不宜改依簡式審判程序進行
    之處，爰依刑事訴訟法第273條之1第1項、第284 條之1，裁
    定本案由受命法官獨任進行簡式審判程序，合先敘明。
二、訊據被告對其於上揭時、地分別連續施用第 1級毒品海洛因
    及第 2級毒品甲基安非他命之事實，於本院審理時（參見本
    院94年6月21日審判筆錄）均坦承不諱，且有(一)扣案粉末1
    包，經送驗後係海洛因（淨重0.05公克，空包裝重0.18公克
    ）、注射針筒 3支經送驗後，認為殘留微量海洛因、玻
    璃吸食器1個及吸管製鏟子2支經送驗後，認為殘留微量海洛
    因及甲基安非他命，此有分別法務部調查局94年2月3日調科
    壹字第220019021號鑑定通知書1紙（參見偵查卷宗第32頁）
    、高雄醫學大學附設中和紀念醫院94年6月1日報告編號0000
    -000至912、915至916號；0000-000號檢驗報告各1紙（參見
    本院卷宗）；(二)夾鏈袋 1包經送驗後，認為含殘留微量海洛
    因夾鏈袋1個、無殘留毒品反應之夾鏈袋6個，此有高雄醫學
    大學附設中和紀念醫院94年6月1日報告編號0000-000號、94
    年6月20日報告編號0000-000至575號檢驗報告單各 1紙（參
    見本院卷宗）；(三)至扣案之注射針筒 1支，經檢驗結果，雖
    無含有毒品海洛因或甲基安非他命陽性反應，此亦有高雄醫
    學大學附設中和紀念醫院94年6月1日報告編號0000-000號檢
    驗報告單 1紙（參見本院卷宗）附卷可稽。又上揭無毒品殘
    留之注射針筒 1支、夾鏈袋6個、止血帶1條，係被告所有分
    別供施用海洛因、甲基安非他命所用之物，業經被告供明在
    卷，可資佐證。另查：
  (一)被告係於93年12月14日凌晨零時，經臺灣高雄地方法院檢察
    署委託警方採集被告尿液送驗結果，分別呈嗎啡、甲基安非
    他命陽性反應，此有高雄縣政府衛生局93年12月20日93煙檢
    字第3010號煙毒尿液檢驗成績書及查獲毒品案件嫌犯尿液流
    程管制清冊、高雄醫學大學附設中和紀念醫院94年 4月12日
    報告編號0000-000號濫用藥物尿液檢驗報告（參見偵查卷宗
    第20頁、第21頁、第58頁）各 1紙附卷可稽，足見被告確有
    施用第1、2級毒品海洛因、甲基安非他命之事實無訛。
  (二)按海洛因施用入人體後水解還原成嗎啡，再循嗎啡之代謝方
    式排出體外，業據行政院衛生署藥物食品檢驗局73藥檢壹字
    第030221號函說明綦詳，且依醫學臨床實驗及根據英國藥學
    會出版ＩｓｏｌａｔｉｏｎａｎｄＩｎｄｅｎｔｉｆｉｃａ
    ｔｉｏｎｏｆＤｒｕｇｓ乙書第 293頁載明：海洛因經注射
    入人體後，在體內迅速水解成６ＭｏｎｏａｃｅｔｙＩｍｏ
    ｒｐｈｉｎｅ，再緩緩繼續水解成嗎啡，然後再循嗎啡之謝
    方式排出，同書第431至432頁並載有：嗎啡經注射入人體後
    ，約50%以上於 8小時內自尿中排出，至24小時排出約90%，
    但48小時後仍有微量可檢出等語。又甲基安非他命經口服投
    與後，約70%於 24小時內可自尿液中排出，而其尿液內含甲
    基安非他命成分之檢出，與投與甲基安非它命的量、個人體
    質、檢驗儀器之精密度有關，通常採尿化驗是否呈陽性反應
    ，應以投與後24小時內所採者為宜，此亦有行政院衛生署藥
    物食品檢驗局（80）藥檢醫字第4529號函可查。是參酌前揭
    報告及施用毒品之成癮性，被告自白於前揭時間分別有連續
    施用第1級毒品海洛因、第2級毒品甲基安非他命多次之犯行
    等語，核與事實相符，應堪採信。
  (三)另犯毒品危害防制條例第10條施用第1級、第2級毒品之罪者
    ，檢察官應先聲請法院裁定將被告令送勒戒處所觀察、勒戒
    ，經觀察、勒戒後，認無繼續施用毒品傾向者，應由檢察官
    為不起訴之處分，且經觀察、勒戒執行完畢釋放後， 5年內
    再犯第10條之罪，檢察官應依一般刑事訴訟程序予以起訴論
    罪科刑，此觀諸毒品危害防制條例第20條第1項、第2項、第
    23條第 2項前段規定自明。經查，被告前於92年間因施用毒
    品案件，經本院以92年度毒聲字第2006號裁定送勒戒處所觀
    察、勒戒後，認無繼續施用毒品之傾向，於92年 4月21日觀
    察勒戒執行完畢釋放，且經臺灣高雄地方法院檢察署檢察官
    以92年度毒偵字第2060號為不起訴處分確定等情之事實，此
    有臺灣高等法院被告全國前案紀錄表、本院被告院內索引卡
    紀錄表、臺灣高雄地方法院檢察署刑案資料查註紀錄表各 1
    紙附卷可參。被告前既曾因施用毒品案件，經觀察、勒戒後
    ，復因施用毒品，其於前開觀察、勒戒執行完畢釋放後 5年
    內，再犯本案施用毒品罪，依毒品危害防制條例第23條第2
    項之規定，屬應依法論罪科刑之行為，依前開說明，本案被
    告上開所為，係於92年4月21日觀察勒戒執行完畢釋放後5年
    內，再犯毒品危害防制條例第10條第1、2項施用第1、2級毒
    品罪，事證明確，被告上開犯行洵堪認定。
三、按海洛因、甲基安非他命為毒品危害防制條例第2條第2項第
    1、2款所明定之第1、2級毒品。核被告所為，係犯同條例第
    10條第1項之施用第1級毒品罪及同條例第10條第 2項之施用
    第 2級毒品罪。被告持有第1、2級毒品進而施用，持有之低
    度行為各為施用之高度行為所吸收，均不另論持有毒品之罪
    。其先後多次施用第1級毒品海洛因、第2級毒品甲基安非他
    命，時間緊接，犯罪構成要件相同，顯係基於概括犯意為之
    ，依刑法第56條之規定，應各論以 1罪，並均加重其刑。被
    告所犯上開 2罪，罪名各別，行為互異，應分論併罰。又起
    訴書雖記載被告連續自自92年9月初某日起迄93年12月14 日
    凌晨零時回溯24小時（不含公權力拘束時間）內之某時止連
    續施用第1、2級毒品犯行，然業經公訴人於本院審理中更正
    起訴事實為被告(一)自92年 9月初某日起迄93年12月14日凌晨
    零時回溯24小時（不含公權力拘束時間）內之某時止連續施
    用第1級毒品海洛因多次；(二)自92年10月上旬某日起迄93 年
    12月14日凌晨零時回溯24小時（不含公權力拘束時間）內之
    某時止，連續施用第2級毒品甲基安非他多次，附此敘明。
    爰審酌被告前因施用毒品案件經觀察、勒戒執行完畢釋放後
    ，仍未能徹底戒絕毒品，復犯本案施用毒品罪，顯見其無戒
    毒悔改之意，惟念其施用毒品之次數、施用毒品乃自戕一己
    之身體健康，尚未對他人造成危害，且犯後已坦承犯行，態
    度良好等一切情狀，各量處如主文所示之刑，並定其應執行
    之刑。
四、又毒品危害防制條例第18條第 1項前段之規定，乃刑法第38
    條第1項第1款之特別規定，此所稱查獲之毒品，係指有罪判
    決書於事實欄內，已經認定為被告有罪事實之毒品，即足當
    之，不以仍屬於被告所有者為限（最高法院92年度臺非字第
    297 號裁判要旨參照）。經查：
  (一)扣案粉末 1包，經送驗後係海洛因（淨重0.05公克，空包
    裝重0.18公克）、注射針筒3支及夾鏈袋1個經送驗後，認
    為殘留微量海洛因、玻璃吸食器1個及吸管製鏟子2支經送
    驗後，則認為殘留微量海洛因及甲基安非他命，已如前述，
    均屬違禁物，不問是否屬與犯人所有與否，依毒品危害防制
    條例第18條第 1項前段規定，均併予宣告沒收銷燬之。又鑑
    定耗損之毒品，既已滅失，即無庸併予宣告沒收銷燬，附此
    敘明。
  (二)至注射針筒3支及夾鏈袋1個上雖殘留微量海洛因；玻璃吸食
    器1個、吸管製鏟子2支亦雖殘留微量海洛因及甲基安非他命
    惟上開微量之毒品非不得與前開扣案物分離而分別宣告沒收
    。是前開注射針筒 3支、夾鏈袋1個、玻璃吸食器1個、吸管
    製鏟子 2支既均係被告所有，且前開注射針筒3支及夾鏈袋1
    個係供被告施用第1級毒品所用之物、玻璃吸食器1個及吸管
    製鏟子 2支則係分別供被告施用第1、2級毒品時所用之物，
    已據被告於本院審理中陳述明確，爰依刑法第38條第1項第2
    款規定予以沒收。
  (三)至扣案之注射針筒1支、夾鏈袋6個，經檢驗結果，雖無含有
    毒品海洛因或甲基安非他命陽性反應，然既均係被告所有，
    且夾鏈袋 6個係供被告施用第1、2級毒品時所用之物；而注
    射針筒 1支、止血帶1條則為供被告施用第1級毒品時所用之
    物，已據被告於本院審理中陳述明確，亦依刑法第38 條第1
    項第2款規定予以沒收。
據上論斷，應依刑事訴訟法第273條之1第1項、第299條第 1項前
段，毒品危害防制條例第10條第1項、第2項、第18條第 1項前段
，刑法第11條、第56條、第38條第1項第2款、第51條第 5款，判
決如主文。
本案經檢察官甲○○到庭執行職務。
中　　華　　民　　國　　94　　年　　6 　　月　　24　　日
                        鳳山刑事第3庭法　  官  唐中興
以上正本證明與原本無異。
如不服本判決，應於判決送達後10日內，向本院提出上訴狀。
                                     書 記 官  顏宗貝
中　　華　　民　　國　　94　　年　　6 　　月　　24　　日
附錄本案判決論罪科刑法條：
毒品危害防制條例第10條
施用第1級毒品者，處6月以上5年以下有期徒刑。
施用第2級毒品者，處3年以下有期徒刑。
